臺灣苗栗地方法院民事判決               100年度婚字第27號
原      告  羅曉玉
被      告  吳章共
上列當事人間請求確認婚姻無效事件，本院於民國100 年11月28
日言詞辯論終結，判決如下：
    主  文
確認兩造間之婚姻無效。
訴訟費用由被告負擔。
    事實及理由
一、原告起訴主張：被告為大陸地區人士，原告明知大陸地區人
    民非經主管機關許可，不得進入臺灣地區，竟接受人蛇集團
    之仲介，搭機前往大陸，與有意來台工作之被告為假結婚，
    先在大陸地區福建省福州市辦理結婚登記，原告再執大陸地
    區結婚證明書入台辦理兩造結婚之戶籍登記。惟兩造間為假
    結婚，完全無結婚真意，僅在大陸地區見面辦理結婚手續，
    從未同居，被告亦未曾入境，其後原告因假結婚行為違反臺
    灣地區與大陸地區人民關係條例、偽造文書等案件，經臺灣
    桃園地方法院97年度易字第382 號刑事判決判處有期徒刑3
    月確定。是兩造無結婚之意思，欠缺法律行為之成立要件，
    兩造婚姻關係應為無效，為此訴請確認兩造婚姻關係無效。
二、被告未於言詞辯論期日到場，亦未提出書狀作何聲明及陳述
    。
三、查原告主張之事實，業據其提出戶籍謄本、中華人民共和國
    結婚證、臺灣桃園地方法院97年度易字第382 號刑事判決為
    證，並經本院依職權調取原告臺灣高等法院被告前案紀錄表
    核閱無訛，另經本院向內政部入出國及移民署查詢被告之入
    出境紀錄，被告曾於92年申請入境核准在案，迄今尚未入境
    ，有該署100 年5 月11日函文暨大陸地區人民進入臺灣地區
    旅行證申請書為憑。被告既未到庭爭執，復未提出書狀作任
    何聲明或陳述，自堪信原告之主張為真實。
四、按臺灣地區與大陸地區人民，結婚之方式及其他要件，依行
    為地之規定，臺灣地區與大陸地區人民關係條例第52條第1
    項定有明文。次按結婚必須男女雙方完全自願，不許任何一
    方對他方加以強迫或任何第三者加以干涉，大陸婚姻法第5
    條定有明文。準此以言，結婚，須當事人間有結婚之合意。
    倘當事人間欠缺結婚意思，即難謂結婚已合法成立。本件兩
    造係為使被告以假結婚之方式進入臺灣地區，而於92年間在
    大陸地區為假結婚，已如前述，足認兩造並無結婚之真意，
    依上述規定，兩造之結婚不符行為地法律規定之要件，自屬
    無效。從而，原告請求確認兩造間之婚姻無效，為有理由，
    應予准許。
五、據上論結，本件原告之訴為有理由，依民事訴訟法第385 條
    第1 項前段、第78條，判決如主文。
中    華    民    國   100    年    11    月    30    日
                  家事法庭      法  官  曾明玉
以上正本係照原本作成。
如對本判決上訴，須於判決送達後20日之不變期間內，向本院提
出上訴狀。如委任律師提起上訴者，應一併繳納上訴審裁判費。
中    華    民    國   100    年    11    月    30    日
                                書記官  黃惠雯